臺灣士林地方法院民事判決
111年度訴字第1268號
原      告  黃志豪  
訴訟代理人  王崇宇律師（法扶律師）
被      告  高至緯  
            冷韋澔  
            廖振宏  
上列當事人間請求損害賠償事件，本院於民國111年11月2日言詞
辯論終結，判決如下：
    主      文
被告應連帶給付原告新臺幣捌拾萬零貳佰貳拾柒元，及自民國一
一一年九月三十日起至清償日止，按年息百分之五計算之利息。
原告其餘之訴駁回。
訴訟費用由被告連帶負擔十分之六，餘由原告負擔。
本判決第一項於原告以新臺幣貳拾柒萬元為被告供擔保後，得假
執行。
原告其餘假執行之聲請駁回。
    事實及理由
壹、程序事項：
一、按訴狀送達後，原告不得將原訴變更或追加他訴，但擴張或
    減縮應受判決事項之聲明者，不在此限，民事訴訟法第255
    條第1項第3款定有明文。查本件原告起訴時之聲明第1項原
    請求被告高至緯、冷韋澔、廖振宏（下合稱被告）連帶給付
    新臺幣（下同）121萬7,530元，及自起訴狀繕本送達被告一
    日起至清償日止，按年息百分之5計算之利息（見本院卷第1
    1頁），嗣變更上開聲明為：被告應連帶給付124萬5,595元
    ，及自民事擴張訴之聲明狀繕本送達最後收受送達被告翌日
    起至清償日止，按年息百分之5計算之利息（見本院卷第149
    頁），乃擴張、減縮應受判決事項之聲明，與前開規定並無
    不合，自應准許。
二、被告（其中高至緯目前在監，其表明放棄到庭辯論，見本院
    卷第130頁）經合法通知，無正當理由，未於言詞辯論期日
    到場，核無民事訴訟法第386條各款所列情形，爰依原告之
    聲請，由其一造辯論而為判決。
貳、實體事項：
一、原告主張：廖振宏、冷韋澔與高至緯於民國109年11月2日20
    時30分許，分別騎乘車牌號碼000-000號、MJU-2206號機車
    行經臺北市大同區延平北路與民族西路口，適訴外人黃志澤
    騎乘車牌號碼000-000號機車搭載伊，伊因酒醉而與被告發
    生口角，引起被告不滿，其等遂騎車尾隨在黃志澤後方，於
    同日20時36分許，騎至臺北市大同區迪化街2段191巷口內，
    雙方下車理論，廖振宏先持辣椒水噴霧器噴伊，3人繼而與
    伊、黃志澤發生扭打，嗣廖振宏與高至緯分持安全帽及小刀
    攻擊伊（下稱系爭傷害事故），致伊受有腹壁開放性傷口併
    穿刺到腹腔（臟器外露）、胸壁開放性傷口及創傷症候群等
    傷害（下合稱系爭傷害），爰依民法第184條第1項前段、第
    195條第1項規定，請求被告連帶賠償醫療費用2萬4,695元、
    看護費用18萬4,300元、不能工作損失43萬6,600元、精神慰
    撫金60萬元等語。並聲明：㈠、被告應連帶給付原告124萬5,
    595元，及自民事擴張訴之聲明狀繕本送達最後收受送達被
    告翌日起至清償日止，按年息百分之5計算之利息。㈡、願供
    擔保請准宣告假執行。
二、被告未於言詞辯論期日到場，亦未提出準備書狀作何聲明或
    陳述。
三、本院得心證之理由：
㈠、按因故意或過失，不法侵害他人之權利者，負損害賠償責任
    ；數人共同不法侵害他人之權利者，連帶負損害賠償責任，
    民法第184條第1項前段、第185條第1項前段分別定有明文。
    經查，原告主張之上開事實，為被告於刑事案件審理中所不
    爭執（見本院110年度審訴字第650號卷第132頁），並有監
    視器錄翻拍照片、台灣基督長老教會馬偕醫療財團法人馬偕
    紀念醫院（下稱馬偕醫院）診斷證明書、病歷可稽（見臺灣
    士林地方檢察署109年度偵字第18956號卷第105至110、239
    至275、379至425頁、本院卷第154至166頁）；又被告經合
    法通知，未於言詞辯論期日到庭爭執，亦未提出書狀作何聲
    明及陳述，依民事訴訟法第280條第3項、第1項規定，視同
    自認，堪信原告主張之事實為真實。再被告因上開行為，經
    本院於110年12月7日以110年度審訴字第650號判決高至緯處
    有期徒刑8月、冷韋澔與廖振宏處有期徒刑7月，檢察官、冷
    韋澔、廖振宏不服提起上訴，經臺灣高等法院以111年度上
    訴字第383號判決駁回上訴，冷韋澔不服提起上訴，經最高
    法院以111年度台上字第4321號判決駁回上訴而確定在案等
    情，亦經本院職權調閱上開刑事卷宗查核無訛，是被告因前
    述故意傷害行為，共同不法侵害原告之身體權，原告依民法
    第184條第1項前段、第185條第1項前段規定，請求被告連帶
    負損害賠償責任，自屬有據。
㈡、再按不法侵害他人之身體或健康者，對於被害人因此喪失或
    減少勞動能力或增加生活上之需要時，應負損害賠償責任；
    不法侵害他人之身體者，被害人雖非財產上之損害，亦得請
    求賠償相當之金額，民法第193條第1項、第195條第1項前段
    分別定有明文。本件被告對於系爭傷害事故致原告所受之損
    害應負賠償責任，依前開規定，原告得就其因系爭傷害事故
    所受相關財產及非財產上損害請求賠償，茲就原告請求賠償
    之項目及金額，是否准許暨准許之數額，分述如下：
  ⒈醫療費用部分：
    原告主張因系爭傷害共計支出醫療費用2萬4,695元，業據其
    提出與所述相符之醫療費用收據為憑（見本院卷第30至36、
    168、170頁），是原告請求被告連帶賠償醫療費用2萬4,695
    元，應屬有據。
  ⒉看護費用部分：
  ⑴按親屬代為照顧被害人之起居，固係基於親情，但親屬看護
    所付出之勞力並非不能評價為金錢，雖因二者身分關係而免
    除被害人之支付義務，惟此種基於身分關係之恩惠，自不能
    加惠於加害人。故由親屬看護時雖無現實看護費之支付，仍
    應認被害人受有相當於看護費之損害，得向被告請求賠償，
    始符公平原則（最高法院94年度台上字第1543號判決要旨參
    照）。準此，親屬間對於行動不便者之照顧或幫忙，縱因出
    於親情而未支付該費用，然其所付出之勞力，顯非不能以金
    錢為評價，此種基於身份關係之恩惠，自不能加惠於加害人
    ，亦應比照一般看護情形，認被害人受有相當看護費用之損
    害，命加害人賠償，始符民法第193條第1項所定「增加生活
    上需要」之意旨。
　⑵查原告因受有系爭傷害，自109年11月2日起至同年月4日止入
    住加護病房，自109年11月4日起至同年月10日止轉至普通病
    房，需由專人全日看護，自109年11月10日出院至同年月20
    日止，需由專人半日看護乙節，有馬偕醫院111年10月4日回
    函可參（見本院卷第174頁）；又原告主張其係由家人看護
    ，每日應以2,000元計算看護費用，尚屬合理，是原告請求
    被告連帶賠償上開期間之看護費用在2萬3,000元【計算式：
    （6日×2,000元）＋（11日×1,000元）＝2萬3,000元】之範圍
    內，應非無據，逾此範圍之請求，則非有理。再原告主張因
    系爭傷害引起腸阻塞，自111年7月16日起至同年月25日止在
    長庚醫療財團法人基隆長庚醫院（下稱基隆長庚醫院）就醫
    住院，並支出看護費用2萬4,300元等情，業據原告提出與所
    述相符之診斷證明書、收據為證（見本院卷第104、108頁）
    ，是原告另請求此部分看護費用2萬4,300元，亦屬有據。
  ⒊不能工作損失部分：
　  查原告因受有腹壁開放性傷口併穿刺到腹腔（臟器外露）、
    胸壁開放性傷口等傷害，需休養約3個月，及原告因受有創
    傷症候群傷害等傷害，導致功能受損，直至111年4月21日仍
    無法工作等情，有馬偕醫院診斷證明書、馬偕醫院111年10
    月4日回函足考（見本院卷第158、166、174頁），是原告主
    張因受有系爭傷害，自109年11月3日起至111年4月21日止無
    法工作等語，堪予採信。又原告主張其於系爭傷害事故發生
    前係從事點工工作，日薪為2,800元至3,200元不等乙節，為
    被告所不爭執，足認原告於系爭傷害事故前，確有從事工作
    獲取報酬，則原告主張按各年度最低基本工資作為計算不能
    工作損失之基準，尚屬允當。從而，原告請求自109年11月3
    日起至111年4月21日不能工作損失在42萬8,232元【計算式
    ：〔（2萬3,800元÷30）×59日〕＋（2萬4,000元）×12月〕＋（2
    萬5,250元÷30）×111日〕＝42萬8,232元，元以下四捨五入】
    之範圍內，應非無據，逾此範圍之請求，難認有理。
　⒋精神慰撫金部分：
    按精神慰撫金之賠償須以人格權遭遇侵害，使精神上受有痛
    苦為必要，其核給之標準固與財產上損害之計算不同，然非
    不可斟酌雙方身分資力與加害程度，及其他各種情形核定相
    當之數額。次按慰藉金之多寡，應斟酌雙方之身分、地位、
    資力與加害之程度及其他各種情形核定相當之數額；其金額
    是否相當，自應依實際加害情形與被害人所受之痛苦及雙方
    之身分、地位、經濟狀況等關係決定之（最高法院51年台上
    字第223號判決、85年台上字第460號判決意旨參照）。本院
    審酌原告因被告前述故意傷害行為受有系爭傷害，經手術及
    多次回診治療，期間遭受生活上諸多不便，自可認其精神受
    有相當之痛苦，兼衡原告為高中畢業，原從事工地點工工作
    （見本院卷第151頁），高至緯為國中肄業，從事人力派遣
    工作，月薪約2萬元、冷韋澔就學中、廖振宏為國中肄業，
    無業（見本院110年度審訴字第650號卷第132頁），及兩造
    之財產狀況（見本院限制閱覽卷宗所附兩造之稅務電子閘門
    財產所得調件明細表），暨系爭傷害事故之發生原因、被告
    之傷害手段與行為態樣等客觀情境，及原告所受系爭傷害之
    傷勢程度等一切情狀，認原告請求非財產上損害賠償以30萬
    元為適當；逾此範圍之請求，則屬過高，尚難准許。
  ⒌綜上，原告就其主張因系爭傷害事故所致財產及非財產上損
    害，得請求被告連帶賠償之金額共計為80萬227元（計算式
    ：2萬4,695元＋2萬3,000元＋2萬4,300元＋42萬8,232元＋30萬
    元＝80萬227元）。
㈢、末按給付無確定期限者，債務人於債權人得請求給付時，經
    其催告而未為給付，自受催告時起，負遲延責任，其經債權
    人起訴而送達訴狀，與催告有同一之效力；遲延之債務，以
    支付金錢為標的者，債權人得請求依法定利率計算之遲延利
    息；應付利息之債務，其利率未經約定，亦無法律可據者，
    週年利率為百分之五，民法第229條第2項、第233條第1項前
    段、第203條分別定有明文。查冷韋澔與廖振宏、高至緯分
    別係於111年9月27日、同年月29日收受本件民事擴張訴之聲
    明狀繕本，有本院送達證書可參（見附民卷第136、138、14
    4頁），被告經此請求後，迄未給付，應負遲延責任，是原
    告就其得請求被告連帶賠償80萬227元之未定期限債務，併
    請求自最後收受送達被告翌日即111年9月30日起至清償日止
    ，按年息百分之5計算之利息，亦屬有據。
四、綜上所述，原告依民法第184條第1項前段、第195條第1項規
    定，請求被告連帶給付80萬227元，及自111年9月30日起至
    清償日止，按年息百分之5計算之利息，為有理由，應予准
    許；逾此範圍之請求，則無理由，應予駁回。
五、原告陳明願供擔保，聲請宣告假執行，經核原告勝訴部分，
    於法並無不合，爰酌定相當之擔保金額宣告之；原告敗訴部
    分，其假執行之聲請即失所依附，應併予駁回。
六、本件事證已臻明確，原告所提其餘攻擊防禦方法及證據，經
    本院審酌後，核與本件判決結果不生影響，爰不一一論述，
    附此敘明。
七、訴訟費用負擔之依據：民事訴訟法第79條、第85條第2項。
中　　華　　民　　國　　111 　年　　11　　月　　29　　日
                  民事第一庭  法  官  黃筠雅　
以上正本係照原本作成。
如對本判決上訴，應於判決送達後20日內向本院提出上訴狀，若
委任律師提起上訴者，應一併繳納上訴審裁判費，否則本院得不
命補正逕行駁回上訴。
中　　華　　民　　國　　111 　年　　11　　月　　29　　日
                              書記官  陳芝箖